【裁判字號】    96,上訴,3920
【裁判日期】    970104
【裁判案由】    強盜等
【裁判全文】
臺灣高等法院刑事判決                96年度上訴字第3920號
上  訴  人  臺灣臺北地方法院檢察署檢察官
被      告  庚○○
指定辯護人  本院公設辯護人陳德仁
被      告  丁○○
選任辯護人  李志澄律師
            林美伶律師
上列上訴人因被告強盜等案件，不服臺灣臺北地方法院94年度訴
字第348號，中華民國96年7月20日第一審判決（起訴案號：臺灣
臺北地方法院檢察署93年度偵字第20978 號），提起上訴，本院
判決如下：
    主  文
上訴駁回。
    理  由
一、公訴意旨略以：被告庚○○、丁○○明知非經主管機關許可
    ，不得持有具殺傷力之槍械、彈藥，竟共同基於持有具殺傷
    力之槍彈犯意，於不明時間、地點，由不詳人士處取得具殺
    傷力之改造ＰＰＫ點三八手槍（槍枝管制編號000000
    0000）一枝及口徑九ＭＭ制式子彈八顆（一顆已試射可
    擊發）、口徑七點七ＭＭ改造子彈十一顆（四顆已試射可擊
    發），於民國（下同）九十三年十一月二十二日，放置在由
    被告丁○○駕駛、被告庚○○乘坐之ＹＡ—七八八八號白色
    賓士車上而持有。又被告庚○○並承前開犯意，於不明時、
    地，由不詳人士取得具殺傷力之改造貝瑞塔手槍（槍枝管制
    編號0000000000）一枝，於九十三年十一月二十
    日，放置於丙○○之子己○○所使用之ＯＰＥＬ車上而持有
    。嗣於九十三年十一月二十二日，被告庚○○、丁○○與案
    外人張啟忠在吉邦防災工業有限公司（下簡稱吉邦公司）等
    處，遭同案被告丙○○（已歿，本院另為公訴不受理之判決
    ）、戊○○、于仲康、乙○○、王威森、林正昇（前五人業
    經台灣台北地方法院判刑確定）實施強盜期間，經同案被告
    于仲康等人分別自前開車輛內，起出前述槍枝及子彈，並於
    九十三年十一月二十四日，於向警方投案時，主動交警處理
    ，始查悉上情。因認被告庚○○、丁○○共同涉違反修正前
    （即九十三年六月二日公布施行）槍砲彈藥刀械管制條例第
    十一條第四項、第十二條第四項之罪嫌等語。
二、按犯罪事實應依證據認定之，無證據不得認定犯罪事實，刑
    事訴訟法第一百五十四條第二項定有明文。又認定犯罪事實
    所憑之證據，雖不以直接證據為限，間接證據亦包括在內，
    然而無論直接或間接證據，其為訴訟上之證明，須於通常一
    般之人均不致有所懷疑，而得確信其為真實之程度者，始得
    據為有罪之認定，倘其證明尚未達到此一程度，而有合理之
    懷疑存在時，事實審法院在心證上無從為有罪之確信，自應
    為無罪之判決（最高法院七十六年度臺上字第四九八六號判
    例意旨闡示甚明）。
三、公訴人認被告庚○○、丁○○等涉犯前揭違反槍砲彈藥刀械
    管制條例犯嫌，除有扣案之槍、彈可憑外，無非係以：同案
    被告丙○○、戊○○、乙○○、于仲康、林正昇、王威森等
    人前於警詢時、偵查中及原審審理時之供詞或證述、證人己○○、盧長賢、林明宏、竇忠國、陳柏彰、詹前彬分別於偵
    查時之證述，復有內政部警政署刑事警察局刑鑑字第○九三
    ○二三七七九○號槍彈鑑定書及同局第000000000
    0號測謊鑑定書（包括自白書）各一份及自願受搜索同意書
    、扣押筆錄、扣押物品目錄表、照片等件附卷可稽，為主要
    論據。
四、訊據被告庚○○、丁○○固對扣案槍、彈經鑑定後均具有殺
    傷力，且係由被告丁○○提交警方扣案等情不爭執，核與卷
    存之內政部警政署刑事警察局刑鑑字第○九三○二三七七九
    ○號槍彈鑑定書鑑定結果相符，且有扣案槍、彈可按，而可
    認定，惟其等均堅決否認有何涉違反槍砲彈藥刀械管制條例
    之犯行。被告庚○○辯稱：扣案之槍、彈均非我的，係于仲
    康叫他不知名之小弟由外面拿一手提包，另一男子將手提包
    打開，並將槍拿出擦一擦，要我握槍，還要我將子彈放入彈
    匣，拉我的手將彈匣推入手槍，手槍後來被于仲康等人取走
    ，于仲康說若我敢不回來，到時會指證我持有槍、彈。我沒
    有看到丁○○帶任何東西上來，丁○○被他們打一頓。槍枝
    都是于仲康他們拿出來的，丙○○兒子車上之槍也是他們講
    的，我都不曉得。還有，丁○○如果有槍彈，怎麼可能被他
    們控制，早就反抗了等語；被告丁○○辯稱：扣案槍、彈與
    我無關，我不清楚係何人所有，我於九十三年十一月二十二
    日晚上，我上去吉邦公司察看庚○○情況沒帶任何東西上去
    ，有一不詳男子打我，然後，林正昇等人派一名小弟下去搜
    庚○○之座車，小弟上樓後說找到槍及現金，我當時被人壓
    在地上，我確實不知道槍之存在，如果我有攜槍，就不會被
    他們打，他們後來讓庚○○獨自離去籌錢，于仲康、林正昇
    則開車載我和張啟忠去旅館，我想離開但沒辦法，後來，我
    們離開旅館到松德路、松仁路口，一不詳小弟從車上下來拿
    一袋交于仲康，說從譽梵公司搜出，于仲康交林正昇再轉交
    給我，命我拿在手上，我不知道裡面係何物，只覺得很沈重
    ，他們帶我們到吉邦公司一樓，我們一到，警察就出現，當
    時打開袋子才知道係槍、彈，我不清楚是誰的，到底是否從
    庚○○車上拿出來，我也不曉得，因為都是于仲康他們講的
    ，扣案槍枝、子彈我以前都沒看過等語。被告丁○○選任辯
    護人辯護意旨略以：公訴人認被告庚○○、丁○○持有扣案
    槍、彈之主要依據，乃同案被告丙○○、戊○○、乙○○、
    于仲康、林正昇、王威森等人之供述，惟其等於警詢、偵查
    之供詞均未親見扣案槍枝取出之情況，所證均屬傳聞，無以
    證明扣案槍枝確屬被告庚○○、丁○○所持有，本案無積極
    證據足以證明被告庚○○、丁○○涉犯罪行，請賜被告無罪
    之諭知等語。另被告庚○○之指定辯護人辯護略稱：同案被
    告丙○○、戊○○、乙○○、于仲康、林正昇、王威森等人
    之供述，前後不一，甚有互斥之情，渠等之證述既有合理懷
    疑存在，自難以渠等有瑕疵之指述，遽為有罪之認定。準此
    ，本案爭點厥於當初放置袋中，由被告丁○○提交送警扣案
    ，經鑑定具殺傷力之前揭槍、彈，究係何人所（持）有？是
    否即係被告庚○○、丁○○所（持）有？又扣案槍、彈之來
    源，是否確如公訴人所指係由同案被告于仲康、林正昇等在
    被告庚○○及同案被告丙○○之子己○○使用之車輛上分別
    發覺之情？
五、證據能力之認定：
  (一)按被告以外之人於審判外之陳述，雖不符合同法第一百五十
    九條之一至第一百五十九條之四之規定，但經當事人於審判
    程序同意作為證據，法院審酌該言詞陳述或書面陳述作成時
    之情況，認為適當者，亦得為證據，當事人、代理人或辯護
    人於法院調查證據時，知有第一百五十九條第一項不得為證
    據之情形，而未於言詞辯論終結前聲明異議者，視為有前項
    之同意，此觀諸同法第一百五十九條之五規定甚明。查：本
    判決下列所引用，被告以外之同案被告丙○○、于仲康、乙○○、王威森、林正昇等於審判外之陳述，被告丁○○及其
    辯護人以及被告庚○○之辯護人於本院準備程序時均表示無
    意見而不予爭執，且迄至言詞辯論終結前亦未再聲明異議，
    揆諸前開規定，認前揭證據資料均有證據能力，合先敘明。
  (二)按測謊鑑定，形式上須符合測謊基本要件，始得賦予證據能
    力，且必實質上符合待證事實需求，始生測謊實體價值之判
    斷而得賦予證明力，如未加區分測謊證據之屬性，即逕認具
    有證據能力，與證據法則自屬有違；測謊程序形式要件之檢
    驗，如：須受測人同意配合、依賴施測人員之技術與經驗、
    測謊儀器須良好且運作正常、受測人身心及意識狀態須正常
    等項茍缺其一，即足以動搖測謊整體結構而影響測謊結果之
    實質。查：被告等於偵查中均同意測謊（見偵查卷第三三八
    頁），且內政部警政署刑事警察局第0000000000
    號測謊鑑定書內容，形式上對於該次鑑定係採緊張高點法、
    Ｂｉ—Ｚｏｎｅ區域比對法之方式，受測人受測時已對其等
    當時身心狀態、意識、病史說明，並均同意進行測謊，施測
    人均該局測謊組人員，具備專業訓練資格，且對施測過程中
    所採檢測方法與題組暨受測人對題組發問時反應之圖型紀錄
    ，測謊儀器運作情形及施測環境有無干擾等之鑑定經過事項
    均有記載，依刑事訴訟法第二百零六條第一項、第二百零八
    條第二項之規定，應具證據能力。
  (三)至於附於前揭測謊鑑定書內丁○○之自白書，對被告丁○○
    而言，為被告於審判外之供述，既無證據認有違反自白任意
    性原則，應為被告丁○○之供述證據。然此對被告庚○○而
    言，係被告以外之人於審判外之（書面）陳述，被告庚○○
    之辯護人於原審審理時已否認其證據能力，故此對被告庚○○不具證據能力。
六、經查：同案被告丙○○、于仲康、乙○○、王威森、林正昇
    於警詢時、偵查中及原審審理時，雖一再指訴或以證人身分
    具結證稱：扣案槍、彈係被告庚○○、丁○○所有等情，惟
    經細釋同案被告丙○○、于仲康、乙○○、王威森、林正昇
    前後陳述之內容，非但無法相互印證，且有顯然互斥之情形
    ，尚難採信而遽予推認被告庚○○、丁○○涉違反槍砲彈藥
    刀械管制條例之罪，詳述如下：
  (一)同案被告林正昇於警詢時供稱：第一次去桃園回吉邦公司後
    ，丁○○都沒有上樓，之後他有上來，「別人跟我說」他有
    帶一包東西，然後我隨即至辦公室查看，發覺桌上有一把銀
    色的槍及擺放整齊之現金九十萬元；「我聽別人說」我們去
    領回之車其中一輛車上找到另一支槍云云（見偵查卷第二四
    至二八頁）；其於偵查時供稱：丁○○下車有無背女用包包
    我不確定，「沒看清楚」。我聽人家說他們有槍，我沒看到
    ，所以沒報警。裝槍之袋子不是後來我交給丁○○的，我只
    知道這種女用包包袋子（經提示）有二個，我有拿一袋下來
    ，不知本來放在吉邦公司辦公室之袋子及槍為何在我車上云
    云（見偵查卷第二○二頁、第二六四頁、偵查影卷第十九至
    二十頁、第三六至三七頁、第四九至五十頁、第五九、六三
    、六五頁），則其於警詢及偵查中，並未指出曾見到藏放扣
    案槍、彈之袋子，係由被告丁○○隨身攜帶至吉邦公司樓上
    ，也未陳稱目睹扣案手槍如何由袋中倒放至吉邦公司會議室
    桌上之情形，且對在案外人己○○駛至吉邦公司之車輛上亦
    發現扣案槍枝之情根本隻字未提，甚誤稱據聞係由譽梵公司
    及被告庚○○住處領回車輛中尋獲。然而，其於原審時則迭
    次結證稱：我「親眼」看見丁○○有帶一包包上吉邦公司，
    不記得他是否有特別折回去拿，我第一次係從位在桃園平鎮
    之譽梵國際企業管理顧問有限公司回來，在平鎮那裡看到，
    後來在吉邦公司樓下及他上來吉邦公司時，都有「看到」丁○○背一個包包。丁○○拿到那包包後，堅持要直接交庚○○。後來丁○○上樓後，有背一個包包上樓。我不知道是誰
    把包包倒在會議桌上，因我當時在會議室外面。我不確定是
    什麼樣的包包，後來是有人告訴我丁○○的包包內有槍；我
    不確定二個包包是否同一個。我沒看到己○○車上的槍，也
    沒告訴于仲康說丁○○有帶槍來云云（見原審卷二第三三七
    至三四二頁）。是以，苟同案被告林正昇確親見被告丁○○
    持有槍枝之情事，何以於警訊、偵查之時應係記憶較清晰之
    時日，均未提及目睹提取槍、彈或被告丁○○持有槍、彈之
    情事，反於距案發之日已有十個月之久，卻能於原審九十四
    年九月二十八日審理時證稱不知悉系爭放置槍、彈包包之外
    觀，但改稱有親眼目睹被告丁○○攜帶包包之情，而非如其
    於警詢時、偵查中所陳僅止於聽聞，惟其陳述內容前後相悖
    ，復違乎常情，其於原審審理時之證述，應係臨訟虛擬，要
    無可採。而同案被告林正昇於警訊、偵查之陳述內容實屬傳
    聞內容，亦無以為推論被告丁○○、庚○○持有前開槍、彈
    之論據。
  (二)同案被告于仲康於警詢時供稱：九十三年十一月二十二日前
    往吉邦公司後，「我們有人」在庚○○的白色朋馳車上找到
    現金九十萬及一枝銀色改造手槍（扣案手槍之一），不過「
    誰找到」槍及現金，「我並不清楚」；庚○○告訴我們她還
    有一枝槍放在吉邦老闆丙○○兒子所駕駛之自小客車上，丙○○叫她兒子把車子開到吉邦公司，然後又在車上又找到一
    枝黑色改造手槍。扣案槍、彈交給警方前，沒人保管云云（
    見偵查卷第十九至二二頁），其於偵查中供述：他們帶槍回
    來「被林正昇看到」，我不知道槍是丁○○的，也沒說槍係
    丁○○的，包包係庚○○的，其內東西應也係她的，女用袋
    子是在「庚○○車上」被發現的，我沒離開辦公室，「另外
    一枝槍係丙○○的人所取回」，十一月十九日庚○○還給戊○○之車內找到的云云（見偵查卷第二六○至二六一頁、第
    三三六至三三七頁、第一三九至一四○頁）。惟其於檢察官
    聲請羈押時，在原審供稱：丁○○、張啟忠、小馬等將車及
    財物取回吉邦公司，把東西放在會議桌上，其中一袋子倒出
    來，就有槍、彈在桌上云云（見聲羈院卷第十八至二十頁）
    ，卻供述現金連同扣案槍枝之一，係被告丁○○自行攜回吉
    邦公司放在會議桌上，此已與其前於警詢時、偵查中所供述
    之情節，就所謂裝有扣案槍、彈之女用包包究係在車上找到
    ，亦或由被告丁○○背在身上，前後供述不一，顯然有相當
    之差異，且亦與同案被告林正昇前於警詢、偵查時之陳述不
    符。同案被告于仲康復於原審審理時以證人身分結證稱：丁○○進入會議室時，有背一女用背包，我叫丁○○將包包內
    東西倒出來，結果包包掉出另外一個小皮包，打開發現有槍
    枝，還有用衛生紙包起來之子彈，我警訊時確實說現金、扣
    案銀色手槍在庚○○車上找到的，但事實上係從丁○○背上
    來的包包內找到的。後來，在己○○車上取槍時，我沒在現
    場，我也沒有看到取槍情形云云（見原審卷二第三三一至三
    三七頁），故同案被告于仲康歷次供（證）述之內容本既有
    不同，應係為使被告庚○○、丁○○受到刑事訴追，而為虛
    捏之詞，自難遽以採信。
  (三)同案被告乙○○於偵查中對此僅陳稱：扣案槍枝，我知道是
    庚○○他們帶來的，但確實何人所持有，我不知道；槍好像
    丁○○拿上來的，于仲康他們係我叫來的，他們沒帶任何東
    西，槍不是他們的，槍是從車上搜出來的云云（見偵查影卷
    第二十至二六頁、第三七至三九頁、第四八至四九頁、第五
    四、六六頁）。其於檢察官聲請羈押時，在原審稱：丁○○
    拿一包包上來，我親眼看到那裡面有九十萬元現金及一小包
    包，小包包裡有槍、彈，印象中槍、彈放在桌上云云（見聲
    羈院卷第十八至二十頁），已變稱其目睹發覺被告丁○○攜
    槍至吉邦公司之經過。然其於原審審理時以證人身分結證又
    改稱：我「沒有看到」庚○○的皮包被打開來倒在會議室桌
    上情形，我有看到丁○○進入吉邦公司會議室時，但「沒有
    注意」丁○○當時身上是否有帶包包，我係「聽其他人說」
    ，才知道包包內有槍之事云云（見原審卷二第三三○頁），
    於本院審理中以證人之身分結證時，亦再度重申未見取槍之
    情事，僅稱其中一把槍是我們的人取出，在那一把有搜到子
    彈，于仲康再去歐寶（OPLE車）搜，……，在裡面搜到壹把
    槍云云（見本院審理筆錄第七頁）。則同案被告乙○○於偵
    查中與原審中迭次陳述之內容根本互斥，於本院審理時所證
    在證人己○○所駕之歐寶車上取槍之人（指于仲康），亦與
    同案被告于仲康在原審審理時所證：在己○○車上取槍時，
    我沒在場，我也沒有看到取槍情形云云（見原審卷二第三三
    六頁），顯不相符，是同案被告乙○○於原審在檢察官聲請
    羈押時所為之「目賭」被告丁○○持有槍枝之陳述，顯與事
    實不符，自難採為不利被告張勝華、庚○○之證據，而其其
    餘之陳（證）述之內容，亦均屬「傳聞內容」，亦無以為認
    定被告丁○○、庚○○有持有槍、彈事實之證據。
  (四)同案被告王威森於警詢時供稱：「我在庚○○白色賓士車上
    找到她包包，有一枝手槍和不知數額之現金」，扣案槍、彈
    還沒被警方查獲前，由于仲康保管云云（見偵查卷第四十頁
    ），其於偵查中供稱：我不確定丁○○背之女用包包內有槍
    ，係後來槍放在會議桌上，我在會議室外「聽說」，不知道
    何人最後將三支槍一起放在一袋內，因我在開車，也不知何
    人交槍給丁○○，但我沒拿裝槍之袋子云云（見偵查卷第二
    ○四頁、第三三五頁）。然其另於檢察官聲請羈押時，在原
    審供述：乙○○叫我與丁○○去中壢譽梵公司開吉邦公司的
    車回來。我們會合一起回吉邦公司，我停好車，要上樓時，
    看到丁○○背一個手提包，將手提包放回白色賓士車行李箱
    內，大家上樓，後來，好像有人下樓去找，拿出我看到張啟
    忠背之袋子上樓，有把東西拿出來察看，我當時沒有注意到
    手提袋內係什麼東西，當我看到手槍時，手槍放在桌上，但
    是，我後來聽到有人說裡面怎麼有槍、現金云云（見聲羈院
    卷第十五頁），雖仍陳述「據聞」包包內有扣案槍枝之情，
    但對於包包究係其在庚○○車上搜獲，或由被告丁○○攜至
    吉邦公司樓上，已有不同陳詞。其復於原審審理時結證稱：
    我有看到丁○○背一包包，但確實的形狀不太確定；我在會
    議室門外面，看到丁○○走進吉邦公司背一個包包，至於何
    種型式包包我沒注意，也不知道是男用或是女用的。我於警
    訊時及偵查中會說槍及現金都在車上包包發現，因為那時在
    樓上時，聽到有人說東西沒拿，還要再下去，所以我誤會了
    ，以為在車上發現的，但後來我想一想，可能槍在丁○○當
    時背的包包。「事實上我不確定」，丁○○背的包包及我在
    樓上會議室看到裝槍及錢之包包是否同一個云云（見原審卷
    二第三四四至三四六頁），與其前之供述情節已相互齟齬，
    其尚還推託無法確認包包形式、不知被告丁○○背之包包是
    否與嗣在會議室桌上藏放槍枝之包包同一，至此，應認其係
    恐具結後虛偽陳述之法律效力，故於原審為模糊之證詞，其
    歷次變異之供述，均難採為對被告庚○○、丁○○不利之證
    據。
  (五)同案被告丙○○於偵查中結證稱：于仲康問庚○○有無其他
    槍，庚○○說有一枝在我兒子車上，從我兒子車上取出之槍
    ，係乙○○的人去拿的云云（見偵查卷第三三八頁、偵查影
    卷第二七至二八頁、第六二頁、第七二頁），雖與證人己○○於偵查中陳述其開車至吉邦公司，有人在前座置物櫃找到
    槍之情形相當，惟經本院傳訊證人己○○到院結證稱：伊未
    目睹取槍之情（見本院審理筆錄第四頁），顯見證人己○○
    於偵查中之證述應係聽聞他人之陳述，自難以據。況且，證
    人己○○於本院審理中證稱該車是他媽媽（指同案被告丙○○）的車子卻給一群人，還車的人是誰，伊不知道等語（見
    本院審理筆錄第四頁），於偵查中另證稱：九十三年十一月
    ，我爸叫保全人員來我家，有二人、住四、五天，只知道係
    保護我們，我的車那時他們在用等語（見偵查卷第四一八至
    四一九頁），是被告庚○○、丁○○二人是否曾接觸該車輛
    ，即有可疑，況有殺傷力之改造手槍，係屬違禁物，而持用
    之人必會謹慎藏放，豈可能隨意放置於借來之他人車內，復
    於還車時又漫不經心，隨車還予他人，此顯與常情有違。是
    縱扣案之具殺傷力之改造貝瑞塔手槍（槍枝管制編號000
    0000000）一枝，確在該證人己○○所駕之車輛內起
    出，亦無以證明該改造手槍確為被告庚○○所持有、藏放？
    尤有甚者，同案被告林正昇、于仲康、乙○○等人前稱取槍
    之經過復與同案被告丙○○所述有間，則實際尋獲該槍枝之
    人，究竟何人？亦或他人備槍栽贓？尚非無疑。再者，據同
    案被告丙○○於原審審理時結證稱：己○○那輛車於九十三
    年十一月間，有交給小馬及小馬之朋友使用，他們係庚○○
    之朋友。有一位我不記得之人陪我下樓，那人從車右前座前
    置物箱取出一枝槍，我沒見過那人，故無法指認，那位說我
    兒子車上有槍的人說，庚○○說第二枝槍在我兒子車上，我
    印象中，好像也有聽到庚○○說這句話，但不是很確定，九
    十三年十一月十九日至二十一日，小馬都沒使用該車，同月
    二十二日只有我兒子使用這輛車。庚○○本人也沒使用過或
    坐過這輛車，我沒有親眼看到丁○○帶槍進入會議室等語（
    原審卷二第三一六頁、第三二一至三二二頁），亦僅能推認
    綽號小馬或小馬之朋友或有可能係該槍之持有人，尚難遽認
    被告庚○○即該槍之所（持）有人，且被告庚○○否認前情
    ，自難據此，以同案被告丙○○及于仲康前述陳詞，推認被
    告庚○○即為擁有扣案改造貝瑞塔手槍之人至明。
七、再者，證人張啟忠於原審審理時結證稱：我在吉邦公司會議
    室桌上看到一女用包包，裡面有槍、彈，東西係他們（指同
    案被告于仲康等人）拿上來的，至於那一人拿的，我不記得
    了，丁○○被警察查獲的那三枝手槍係林正昇（當庭指認）
    交給他的等語，核與被告庚○○、丁○○所為供述內容大屬
    一致。另證人即承辦警員盧長賢、陳柏彰、林明宏、甲○○
    則均於偵查中結證稱：丁○○與張啟忠係于仲康帶來交警察
    ，于仲康說丁○○所提袋中有槍，丁○○說槍不是他的；庚○○作筆錄時說于仲康等有叫她們去摸槍，她與張啟忠一人
    摸一枝槍等語（見偵查卷第三九二至三九三頁、第三九六頁
    ），亦與被告庚○○、丁○○所供相符，且證人陳柏彰於偵
    查中更進一步證稱：于仲康與林正昇均有說槍是他們的才逼
    他們去摸槍等語（見偵查卷第三九二頁），益證被告庚○○
    、丁○○所辯非虛，綜此，據前證人等之前揭所言，均無法
    推認被告庚○○與丁○○有公訴人所指之犯行。
八、公訴人雖以內政部警政署刑事警察局第000000000
    0號測謊鑑定書為對被告等不利之證據，然被告等於原審審
    理時均對之表示爭執，被告等前雖同意至法務部調查局接受
    本件測謊鑑定，並由該局對被告等進行測謊，其測謊結果，
    被告丁○○對查獲手槍三枝（包括無殺傷力者一枝）是誰的
    ？反應在庚○○這邊的，被告庚○○對此問題反應在庚○○
    自己的，惟按測謊鑑定，係依一般人在說謊時，會產生遲疑
    、緊張、恐懼、不安等心理波動現象，乃利用測謊儀器將受
    測者之上開情緒波動反應情形加以紀錄，用以判別受測者所
    供述之真實性，倘受測者愈想壓抑其謊言所產生之情緒，在
    測謊儀器上會愈產生明顯之情緒波動反應；反之，則無此不
    實之波動反應。從而測謊鑑定結果，如就否認犯罪有不實之
    情緒波動反應，固得供審判上之參酌，惟不得採為有罪判決
    之唯一憑據 (最高法院八十七年度臺上字第三三三九號裁判
    意旨參照)。惟細繹前開測謊之設題，同案被告于仲康僅對
    該槍不是他的之問題，呈現無不實反應，但對槍枝為何人所
    有即無法鑑判，另同案被告張勝華、庚○○對扣案槍枝是誰
    的之設題反應在「庚○○這邊的」，然所謂「庚○○這邊的
    」究係否能代表就是「庚○○本人所有」在文義上顯有差別
    ，蓋「庚○○這邊的」可能涵蓋係庚○○這邊的朋友所有，
    但非單指係「庚○○的」，此觀案外人張啟忠於測謊時就其
    中任何一把槍枝為「庚○○的」與槍枝為何人所有呈現出不
    同之施測結果，自明。是無從以同案被告于仲康、丁○○及
    之案外人張啟忠之測謊結果，補強被告庚○○有持有槍枝犯
    行之證據，再就被告庚○○之測謊結果，亦就扣案之槍枝是
    否為其所有呈現欠缺一致性之情，蓋就是扣案之槍枝中有任
    何一把是其本人所有之問題，無法鑑判，卻對查獲之三把槍
    是誰的，則呈為其「自己的」之反應，是在此二問題在邏輯
    上涵攝之範圍一寬一窄之情況下，對涵攝範圍較窄之問題有
    反應，對涵攝範圍較寬之問題反而無法鑑判，是在此測謊鑑
    定之結果，存有若干的矛盾情況下，亦難以此測謊鑑定資為
    補強證據，而達到通常一般之人均不致有所懷疑之程度，並
    據以為不利於被告庚○○及丁○○之認定，附此說明。
九、綜上所述，被告庚○○、丁○○上揭所辯，尚非無可採，公
    訴人所舉之各項論據，不足使本院認定被告庚○○、丁○○
    確有前揭犯行，揆諸首揭說明及判例意旨，即應作有利其等
    之認定，不得逕以刑事罪責相繩。此外，復查無其他積極證
    據足資認定被告庚○○、丁○○有何公訴意旨所指之犯行，
    應認其等罪嫌均尚有未足，既無證據認被告庚○○、丁○○
    涉有刑責，應均諭知被告庚○○、丁○○無罪判決之諭知。
十、檢察官上訴意旨略以：(一)被告庚○○之辯詞係以扣案之槍、
    彈為于仲康一夥人所帶來，在一翻擦拭後，令其握持留下指
    紋用以要脅被告庚○○云云，惟被告庚○○於解送檢察官訊
    問、法院羈押庭訊時，從未提及，且證人張啟忠於法院審理
    ，亦未提及，於案發時證人張啟忠證述迫留下當人質，由被
    告庚○○以籌錢放人一節時，亦未及于仲康等人以栽槍作為
    脅迫籌錢之情節，被告丁○○亦未為如此之陳述，足認被告
    庚○○前詞係屬臨訟虛擬。(二)被告庚○○另辯稱「丁○○如
    果有槍彈，怎麼可能被他們控制，早就反抗了」等語，惟依
    卷內資料觀察被告庚○○、丁○○係在無預為準備之情況下
    ，前往吉邦公司處理債務問題，其等自無從預為準備槍彈等
    防禦器械，又基於安全考量若無急迫情況，一般持用槍械之
    人甚少將子彈上膛，且從未擊發使用過手槍、子彈之人，亦
    非槍彈上手即會順利擊發，倘被告丁○○前無擊發使用過槍
    械，對於槍彈自畏懼三分，在無充分準備、瞭解槍枝之狀況
    下，並不會立即使用槍彈，更何況倘被告丁○○於譽梵公司
    取得槍彈之時，倘立即對同行之王威森、林正昇下手，結果
    為：其一出手未必成功出擊，其二即便成功擊退王威森與林
    正昇，但仍無法營救當時留在吉邦公司之庚○○，凡此皆是
    被告丁○○持有槍彈，卻未立即使用之合理推論，被告等上
    述辯解，顯不符論理法則，自無可採。(三)被告丁○○經送測
    謊鑑定時，曾寫下自白書，該自白書內敘及被告菁菲於某次
    KTV聚會中，曾高舉鳴槍，而當時丙○○亦在包廂內等情，
    此部分事實，復經被告丁○○於原審一再供述明，而此事實
    復與丙○○於法院審理時證述明，此部分事實，應堪予認定
    ，是原審認定事實違背論理法則及經驗法，其認事用法，自
    有不當，原判決難認妥適，為此提起本件上訴云云。惟查：
  (一)被告庚○○、丁○○確曾應同案被告于仲康等人之要求持握
    扣案之槍、彈之情，業如前述，且被告庚○○、丁○○亦於
    警訊之初即為如前之陳述，縱被告庚○○、丁○○未於嗣後
    之偵查中再為如此之陳述，亦無以認被告庚○○、丁○○之
    辯詞全然不可信。
  (二)再者，被告丁○○若持有扣案之槍枝是否即如公訴人上訴所
    言，因眾多事由，未能持槍反擊，又縱反擊亦因無法營救被
    告庚○○而不予反擊云云，然公訴人上訴前項推論理，在邏
    輯上並無必然性，且被告丁○○若在譽梵公司反擊成功即可
    報警求救，何需考量其自身有無能力營救被告庚○○而未予
    反擊，是公訴人以此推理，指摘被告等人所辯不可信，尚有
    誤會。
  (三)另被告丁○○之自白書就被告庚○○而言係屬被告以外之人
    審判外之陳述，並無證據能力，已如前述，縱被告丁○○前
    開自白書所言為真，被告丁○○所見為綽號「豆花」之人所
    持，被告庚○○僅曾有拿過來看等情，然此亦無以推論當時
    所見之槍枝，即為扣案之槍械，又當時所見之槍械是否具有
    殺傷力，亦無從知悉，是前開被告丁○○之自白，自無以推
    論被告庚○○、丁○○有檢察官所起訴之未經許可持有具殺
    傷力改造手槍、子彈之犯行。
  (四)至公訴人上訴請求函查扣案槍、彈進行鑑定殺傷力前是否有
    採取指紋，並比對被告庚○○、丁○○之指紋云云，然見諸
    卷附之內政部刑事警察局前開槍彈鑑定書第一頁揭櫫：「本
    案有無要求採驗指紋、血跡、毛髮等：無」（見偵查卷第一
    八二頁），是本院自無再函詢之必要，併此說明。
十一、綜上所述，原審判決本於經驗及論理法則，以被告等所為
      ，不能證明犯罪，因而諭知無罪之判決，於法並無違誤，
      公訴人上訴意旨仍執陳詞指摘原判決不當，難認有理由，
      應予駁回。
十二、被告庚○○經合法傳喚，無正當理由未於最後言詞辯論期
      日到庭，爰不待其陳述，逕行判決。
據上論斷，應依刑事訴訟法第371條、第368條，判決如主文。
本案經檢察官張金塗到庭執行職務。
中    華    民    國    97    年    1     月    4     日
                  刑事第十五庭審判長法  官  吳昭瑩
                                    法  官  李正紀
                                    法  官  李釱任
以上正本證明與原本無異。
如不服本判決，應於收受送達後十日內向本院提出上訴書狀，其
未敘述上訴之理由者並得於提起上訴後十日內向本院補提理由書
（均須按他造當事人之人數附繕本）。
                                    書記官  洪秋帆
中    華    民    國    97    年    1     月    7     日


司法院資訊處製作；財團法人民間司法改革基金會備份。
